【裁判字號】    98,簡上,237
【裁判日期】    980826
【裁判案由】    給付租金
【裁判全文】
臺灣臺北地方法院民事判決             98年度簡上字第237號
上  訴  人  甲○○
                      樓
訴訟代理人  屠啟文律師
被上訴人    乙○○
上列當事人間請求給付租金事件，上訴人對於中華民國98年2月
11日本院臺北簡易庭97年度北簡字第25053號第一審判決提起上
訴，本院於98年8月5日言詞辯論終結，判決如下：
    主  文
上訴駁回。
第二審訴訟費用由上訴人負擔。
    事實及理由
壹、程序方面：
    按訴狀送達後，原告不得將原訴變更或追加，但擴張或減縮
    應受判決事項之聲明者，不在此限，民事訴訟法第255條第1
    項第3款定有明文。又第二審為訴之變更或追加，非經他造
    同意，不得為之，但第255條第1項第2款至第6款之情形，不
    在此限，民事訴訟法第446條第1項亦有明定，此規定依同法
    第436條之1第3項規定為簡易第二審訴訟程序所準用。本件
    上訴人於起訴時原聲明為：「被上訴人應給付上訴人新臺幣
    （下同）43萬3315元，及自起訴狀繕本送達之翌日起至清償
    日止，按年息5％計算之利息」，嗣於民國98年4月21日本院
    第二審訴訟程序進行中，具狀變更聲明為：「被上訴人應給
    付上訴人43萬3452元，及自起訴狀繕本送達之翌日起至清償
    日止，按年息5％計算之利息」（見本院卷第15頁），核屬
    擴張應受判決事項之聲明，揆諸前開規定，尚無不合，自應
    予准許。
貳、實體方面：
一、上訴人起訴主張：被上訴人向上訴人承租臺北市○○路289
    巷6弄18號1、2樓及地下1樓房屋（下稱系爭房屋），雙方於
    95年4月21日簽訂房屋租賃契約（下稱系爭租約），約定租
    賃期限自95年7月1日起至100年6月30日止，每月租金13萬元
    ，並於95年11月2日經鈞院所屬律衡民間公證事務所鄭志勝
    民間公證人予以公證，嗣被上訴人於95年7月1日繳付租金13
    萬元予上訴人後，即表示因生意欠佳，請求租金自95年8 月
    起，暫以每月12萬元計收，每月短少之1萬元，待日後生意
    好轉、盈餘漸豐時，再一次補足，復於96年6月間請求自96
    年7月起，先以每月10萬元計收，每月短少之3萬元，待日後
    生意轉好後補足，上訴人因善意信賴被上訴人所言，始同意
    被上訴人日後補足租金，至於被上訴人日後生意是否好轉，
    並非上訴人所得預測，詎被上訴人於97年6月間，突然表示
    無意續租，雙方乃於97年9月1日合意終止租約，被上訴人尚
    積欠上訴人租金73萬元（其中95年8月起至96年6月止共計11
    萬元，96年7月起至97年6月止共計36萬元，97年7、8月各13
    萬元）。又依系爭租約第7條第1款約定，被上訴人應給付上
    訴人自97年4月起至97年8月止之租賃所得稅補貼款共5萬555
    5元（以每個月1萬1111元計，5個月合計5萬5555元），另上
    訴人為被上訴人代墊清潔費2萬5000元、水電費1萬2039元及
    瓦斯費858元（水電及瓦斯費共1萬2897元），扣除被上訴人
    之押租金39萬元後，被上訴人尚應給付上訴人43萬3452元，
    惟被上訴人拒絕給付，爰依系爭租約之約定，請求被上訴人
    給付43萬3452元，及自起訴狀繕本送達之翌日起至清償日止
    ，按年息5％計算之利息等語。
二、被上訴人則以：被上訴人於95年7月1日起向上訴人承租系爭
    房屋作為托兒所使用後，然事後發現實際兒童人數較上訴人
    讓渡時所稱為少，經兩造協議，上訴人同意自95年8月起每
    月租金減少1萬元，被上訴人遂開立面額12萬元之支票12紙
    予上訴人，用以給付95年8月起至96年7月止共12個月之租金
    ，嗣因托兒所經營不如預期，且被上訴人表示不願繼續承租
    系爭房屋地下1樓，並要求上訴人再降租金，上訴人表示如
    僅交還地下1樓，其無法單獨利用，乃同意調降每月租金為
    10萬元，被上訴人遂開立面額10萬元之支票11紙予上訴人，
    用以給付96年8月起至97年6月止共11個月之租金，上訴人從
    未要求被上訴人補足短少之租金，故上訴人主張被上訴人積
    欠租金差額，並非實在，至於被上訴人尚欠97年7、8月租金
    各10萬元，及上訴人主張被上訴人尚欠97年4月至8月租賃所
    得稅補貼款5萬5555元，代墊清潔費2萬5000元、水電及瓦斯
    費1萬2760元，以押租金39萬元扣抵後，被上訴人並無積欠
    上訴人金額等語置辯。
三、原審為上訴人敗訴之判決，上訴人不服，提起本件上訴，其
    於本院聲明：(一)原判決廢棄；(二)被上訴人應給付上訴人43萬
    3452元，及自起訴狀繕本送達之翌日起至清償日止，按年息
    5％計算之利息。被上訴人於本院則聲明：上訴駁回。
四、兩造不爭執之事項：
  （一）被上訴人向上訴人承租系爭房屋，雙方於95年4月21日
        簽訂系爭租約，約定租賃期限自95年7月1日起至100年
        6月30日止，每月租金13萬元，並於95年11月2日經鈞院
        所屬律衡民間公證事務所鄭志勝民間公證人予以公證，
        被上訴人於簽約同時給付押租金39萬元，嗣兩造合意於
        97年9月1日終止租約。
  （二）被上訴人已給付上訴人95年7月之租金13萬元，並開立
        面額12萬元之支票11紙，用以給付95年8月起至96年6月
        止共11個月之租金，及面額10萬元之支票12紙，用以給
        付96年7月起至97年6月止共12個月之租金，均已兌現。
  （三）被上訴人尚應給付上訴人租賃所得稅補貼款5萬5555元
        、清潔費2萬5000元、水電及瓦斯費1萬2897元。
五、本件之爭點為：
    上訴人是否同意被上訴人自95年8月起至96年6月止每月租金
    調整為12萬元，自96年7月起至97年8月止每月租金調整為10
    萬元？上訴人請求被上訴人給付43萬3452元，有無理由？茲
    就本院判斷分述如下：
  （一）按當事人主張有利於己之事實者，就其事實有舉證之責
        任，民事訴訟法第277條定有明文。本件被上訴人抗辯
        上訴人同意自95年8月起至96年6月止每月租金調整為12
        萬元，自96年7月起至97年8月止每月租金調整為10萬元
        乙節，核屬兩造契約發生後之權利消滅或變動之要件事
        實，且為有利於被上訴人之事實，既為上訴人所否認，
        自應由被上訴人負舉證責任。
  （二）被上訴人抗辯上訴人同意被上訴人自95年8月起至96年6
        月止每月租金調整為12萬元，自96年7月起至97年8月止
        每月租金調整為10萬元之事實，固據提出支票及甲存帳
        戶交易明細表為證（見原審卷第34至37頁），惟查，依
        系爭租約第3條第1款約定：「每月租金新臺幣13萬元，
        每月5日以前繳納」（見原審卷第6、11頁），乃明確約
        定每月租金金額為13萬元，並無任何更改或附註文字，
        此觀諸系爭租約之記載可明，是尚難認上訴人業已同意
        自95年8月起調降租金，然依上開支票及甲存帳戶交易
        明細表所示，被上訴人就95年8月起至96年6月止之租金
        ，開立面額12萬元之支票11紙予上訴人，復就96年7月
        起至97年6月止之租金，開立面額10萬元之支票12紙予
        上訴人，並經上訴人允諾而收受，上訴人迄至提起本件
        訴訟前，均未就不足額部分催告被上訴人給付租金，參
        以上訴人自陳：當初被上訴人表示經營困難，短少之租
        金待日後生意好轉時再補足，其基於好心，想說生意好
        了再補等語（見原審卷第53頁），且系爭租約關於每月
        租金部分並未修改，業如前述，堪認上訴人同意短收租
        金乃附有停止條件之意思表示，亦即被上訴人待經營之
        托兒所生意好轉時，即應補足短少之租金，又被上訴人
        經營之托兒所嗣因經營困難，經兩造合意於97年9月1日
        提前終止系爭租約乙節，既為上訴人所不爭執，則被上
        訴人須補足租金之停止條件，即難認已成就。從而，上
        訴人請求被上訴人補足自95年8月起至96年6月止短收之
        租金共11萬元及自96年7月起至97年6月止短收之租金共
        36 萬元，為無理由，不應准許。
  （三）上訴人雖主張被上訴人97年7、8月份欠繳之租金各13萬
        元云云，惟查，上訴人同意自96年7月起至97年8月止每
        月租金暫以10萬元計收，待被上訴人經營之托兒所生意
        好轉時，再補足短少之租金，然迄至兩造合意終止系爭
        租約時，被上訴人應補足租金至每月13萬元之停止條件
        並未成就，已如前述，則被上訴人97年7、8月份欠繳之
        租金應各為10萬元，加上被上訴人所不爭執應給付上訴
        人之租賃所得稅補貼款5萬5555元、清潔費2萬5000元、
        水電及瓦斯費1萬2897元，合計29萬3452元（計算式：
        100000+100000+55555+25000+12897=293452），經被上
        訴人就押租金39萬元行使抵銷權後，被上訴人已毋庸再
        給付上訴人。從而，上訴人請求被上訴人給付43萬3452
        元及法定遲延利息，為無理由，應予駁回。
六、綜上所述，上訴人依系爭租約之約定，請求被上訴人給付43
    萬3452元，及自起訴狀繕本送達之翌日起至清償日止，按年
    息5％計算之利息，為無理由，應予駁回。原審為上訴人敗
    訴之判決，尚無不合，上訴意旨指摘原判決不當，求予廢棄
    改判，為無理由，應予駁回。
七、本件事證已臻明確，兩造其餘攻擊或防禦方法，核與判決結
    果不生影響，爰不予一一論述，附此敘明。
八、據上論結，本件上訴為無理由，依民事訴訟法第436條之1第
    3 項、第449條第1項、第78條，判決如主文。
中    華    民    國    98    年    8     月    26    日
                  民事第二庭    審判長法官  朱漢寶
                                      法官  黃雅芬
                                      法官  鍾素鳳
以上正本係照原本作成。
本判決不得上訴。
中    華    民    國    98    年    8     月    26    日
                                    書記官  林玗倩


司法院資訊處製作；財團法人民間司法改革基金會備份。
